【裁判字號】    90,台上,2437
【裁判日期】    900425
【裁判案由】    貪污
【裁判全文】
最高法院刑事判決                                九十年度台上字第二四三七號
    上  訴  人  乙○○
                甲○○
右上訴人等因貪污案件，不服台灣高等法院中華民國八十九年十二月七日第二審更審
判決（八十八年度上更(一)字第五號，起訴案號：台灣台北地方法院檢察署八十四年度
偵字第二二七一七、二二七一八號），提起上訴，本院判決如左：
    主  文
原判決關於乙○○部分撤銷，發回台灣高等法院。
其他上訴駁回。
    理  由
一乙○○部分
本件原判決認定：上訴人乙○○原任台北市交通事件裁決所（下稱裁決所）副主任兼
任機車違章組組長，為依據法令從事公務之人員。民國八十三年十一月初，裁決所機
車違章組出缺臨時雇員，上訴人明知當時裁決所雇用臨時雇員，並未定有進用辦法，
若由進用單位主管建議人選，裁決所主任多會同意雇用。經在裁決所任職之張文萍推
薦友人王怡婷，前來裁決所與上訴人見面後，上訴人見有機可乘，竟為圖不法利益，
推稱回家等幾天再說。經過一週，王怡婷之母曾玉仙見無下文，即向友人以新臺幣（
下同）四千元之價格，購得不詳品牌ＸＯ級洋酒一瓶，於八十三年十一月十日，由張
文萍之母張陳金陪同，至裁決所上訴人之辦公室，表示願將該瓶洋酒贈與乙○○為禮
。上訴人明知雇用王怡婷非其主管之事務，竟利用職權機會圖利，收取該瓶洋酒後，
向曾玉仙言稱王怡婷下午就可以來所應試，王怡婷遂於翌日前來應試，經上訴人推介
予裁決所主任王輝，由王輝當面測試其書寫能力後，同意進用王怡婷為臨時雇員。嗣
因上訴人不滿意王怡婷之工作表現，於八十三年十二月下旬示意王怡婷自行辭職，至
八十四年一月間某日，並將原收取之洋酒託交張文萍代為返還，由張文萍之父張樹藤
通知曾玉仙取回等情。因而撤銷第一審關於上訴人乙○○部分之科刑判決，改判論該
上訴人以依據法令從事公務之人員，對於非主管之事務，利用職權機會圖利罪，判處
有期徒刑貳年柒月，褫奪公權年，並就詐領不休假獎金部分，認不構成犯罪，固非
無見。
惟按：（一）修正前貪污治罪條例第六條第一項第五款規定，依據法令從事公務之人
員，對於非主管或監督之事務，利用職權機會或身分圖利罪，必須行為人之身分，對
於該事務有某種影響力，而據以圖利。又有罪之判決書，對於被告有利之證據不採納
者，應記載其理由，刑事訴訟法第三百十條第二款定有明文。原判決雖據證人即原裁
決所主任王輝之證詞，認定上訴人對於其非主管之事務，具有影響力等情，然原審法
院調查時，證人王輝證稱：「（任用王怡婷，上訴人有無影響力？）沒有，決定權在
我，他（上訴人）也沒有表示是否一定要任用此人」，且證人王煥龍亦稱：「……我
們做這件事都沒有經過乙○○，他個人沒有決定的權利，決定權主要在主任……」各
等語（見原審卷一第八二頁背面至八四頁背面），如果無訛，則前開證詞部分，應於
上訴人有利，原審對此有利上訴人之證據未予採納，並未說明不予採納之理由，按諸
首開規定，自有判決理由不備之違法。（二）原判決理由三之（二）另以：上訴人雖
於八十三年十二月二十五日至八十四年一月四日，赴大陸旅遊，惟其曾辦理八十三年
十二月二十八日至三十一日，及八十四年一月四日、五日之休假，十二月二十七日又
補公假一日，有臺北市監理處員工休假請示單及裁決所員工請假報告單各一件可證，
又十二月二十五日及一月一日、二日為國定假日、十二月二十六日補假、一月三日又
補假。認上訴人以公假連同休假出國，是否合於相關人事法規，係屬有無行政疏失問
題，要難認上訴人係意在詐領不休假獎金等情（原判決第九頁倒數第八至一行），然
上訴人究於何時出國旅遊，其請公假之理由為何，原判決未予明，果上訴人於八十
三年十二月二十五日即已出國旅遊，其如何得於同年月二十七日在國內處理公事，並
據此請准公假，似不無疑問，且此既攸關上訴人有無詐領該日不休假獎金之犯意，原
審未予深入究明，遽認此部分不構成罪責，不另諭知無罪，有嫌率斷。以上或為上訴
意旨所指摘，或為本院得依職權調查之事項，應認原判決關於上訴人乙○○部分仍有
撤銷發回之原因。至原判決其餘不另諭知無罪部分，基於審判不可分原則，應一併發
回，附此明。
二、甲○○部分
按刑事訴訟法第三百七十七條規定，上訴於第三審法院，非以判決違背法令為理由，
不得為之。是提起第三審上訴，應以原判決違背法令為理由，係屬法定要件。如果上
訴理由狀並未依據卷內訴訟資料，具體指摘原判決不適用何種法則或如何適用不當，
或所指摘原判決違法情事，顯與法律規定得為第三審上訴理由之違法情形，不相適合
時，均應認其上訴為違背法律上之程式，予以駁回。本件原判決論上訴人甲○○以連
續依據法令從事公務之人員，侵占公有財物罪，判處有期徒刑貳年捌月，禠奪公權
年。係依憑上訴人之自白，證人周憲忠、劉秋雲、祖慧及潘承新之供述，並有扣案
謝金清、許秀英寄交裁決所之報值掛號信封二件等證據資料，而為論斷，已述其所
憑之證據及論斷之理由。而以上訴人否認有侵占公有財物之辯解，並無足取，在理由
內依憑調查所得證據詳加指駁，並說明上訴人所侵占之報值函，確為公有財物之理由
。從形式上觀察，原判決並無違背法令之情形存在。上訴意旨置原判決所為明白論斷
於不顧，專憑其個人之意見，就原判決理由已經詳細說明之事項，及原審採證認事之
職權行使，為單純事實上之爭執，或泛言原判決有適用法則不當之違法，難認已符合
首揭法定之第三審上訴要件。其上訴違背法律上之程式，應予駁回。
據上論結，應依刑事訴訟法第三百九十七條、第四百零一條、第三百九十五條前段，
判決如主文。
中      華      民      國     九十     年      四      月    二十五    日
                              最高法院刑事第十二庭
                                  審判長法官  林  增  福
                                        法官  邵  燕  玲
                                        法官  吳  昆  仁
                                        法官  陳  世  雄
                                        法官  惠  光  霞
      右正本證明與原本無異
                                              書  記  官
中      華      民      國     九十     年      五      月      二      日


司法院資訊處製作；財團法人民間司法改革基金會備份。
